【裁判字號】    99,台上,8254
【裁判日期】    991230
【裁判案由】    違反廢棄物清理法
【裁判全文】
最高法院刑事判決            九十九年度台上字第八二五四號
上  訴  人  台灣高等法院檢察署檢察官  
被      告  劉銀村
選任辯護人  黃明郎律師
上列上訴人因被告違反廢棄物清理法案件，不服台灣高等法院中
華民國九十八年七月二十四日第二審更審判決（九十八年度上更
(一)字第二五０號，起訴案號：台灣台北地方法院檢察署九十四年
度偵字第一一一七五號），提起上訴，本院判決如下：
    主  文
原判決撤銷，發回台灣高等法院。
    理  由 
本件原判決以公訴意旨指稱：被告劉銀村明知其未依廢棄物清理
法規定領有廢棄物之清除、處理許可文件，依法不得從事廢棄物
清除、處理業務，竟於民國九十四年六月二十九日下午二時許，
在台北縣三峽鎮（現已改為新北市三峽區；下同）民權街某處，
將房屋拆除工程所產生夾雜廢木材、廢塑膠、垃圾等之營建廢棄
物，以其所有之車號QJ-068號自用大貨車載運至台北縣三峽鎮○
○里○○○道「鳶峰幹一五號」電桿前之產業道路上傾倒，嗣為
警於同日下午二時三十分許在上址當場查獲。因認被告涉犯廢棄
物清理法第四十六條第一項第四款之罪嫌。經原審審理結果，以
不能證明被告犯廢棄物清理法第四十六條第一項第四款之罪，因
而撤銷第一審之科刑判決，改判諭知被告無罪；固非無見。
惟查：（一）審理事實之法院，對於被告有利及不利之證據，均
應一律加以注意，並綜合全部證據資料，本於經驗法則及論理法
則定其取捨而為判斷，倘為無罪之判決，亦應詳述其全部證據取
捨判斷之理由，其取捨證據亦應與卷內證據資料相符，否則即有
判決理由不備及理由矛盾之違法。依卷內資料，本案係台北縣政
府警察局三峽分局員警於轄區執行巡邏勤務時，在台北縣三峽鎮
○○街往鳶山方向之三峽鎮公所發包公館後段產業道路改善工程
內，發現被告正將所載之廢棄物傾倒該處，而當場查獲被告及查
扣車號QJ-068號大貨車一部；嗣員警於現場發現被告所傾倒者多
為磚、瓦片、木材、寶特瓶等物，被告於被查獲時即已坦承其未
領有廢棄物清除、處理許可文件，其所傾倒之廢棄物係以每車新
台幣一千餘元的酬勞，於取得劉楊秀真之同意後，載運、傾倒在
前揭施工之產業道路上等情；原判決對此不利於被告之證據，未
說明取捨之心證理由，難謂無理由不備之違法。（二）行政院環
境保護署於九十四年九月八日以環署廢字第0940064516號函以：
「營建工程剩餘土石方（俗稱廢棄土）之種類，包括建築工程、
公共工程及建築物拆除施工所產生之泥、土、砂、石、磚瓦、混
凝土塊等，為有用資源；至於因施工所產生之金屬屑、玻璃碎片
、廢塑膠、廢木材等廢棄物，則屬營建廢棄物。另營建剩餘土石
方與營建廢棄物混雜未經分類之營建混合物，於管理上歸屬營建
廢棄物範疇。本案遭棄置之物包含磚塊、石頭、廢土、廢瓦、廢
木材、廢塑膠及垃圾等，屬營建混合物，應依廢棄物清理法相關
規定妥善處理」（參見九十四年度偵字第一一一七五號偵查卷第
七十二頁）。按為有效清除、處理廢棄物，改善環境衛生，維護
國民健康，公民營廢棄物清除、處理機構，必須具備一定之條件
、具備自有設施、設置專業技術人員等（詳見事業廢棄物貯存清
除處理方法及設施標準），始得向主管機關申請核發公民營廢棄
物清除處理機構許可文件，修正前廢棄物清理法第二十條及修正
後第四十一條第一項、第四十二條均有相同意旨之規定。此項立
法目的，在於限定符合法定申請許可條件之專業機構始得從事廢
棄物處理行為，不容許一般欠缺專業能力之人擅自處理廢棄物。
無論修正前之該法第二十二條第二項第四款或修正後第四十六條
第一項第四款前段，均設有處罰擅自貯存、清除、處理廢棄物行
為之規定；所指「依規定領有許可文件」，為阻卻違法之事由一
節，非謂該款僅以公民營業者作為處罰對象，而應認對於任何人
均受其規範，否則一般人擅自清除、處理廢棄物，無法處罰，當
違為改善環境衛生、維護國民健康之立法意旨。準此，被告雖非
公民營廢棄物清除、處理機構，仍為廢棄物清理法第四十六條第
一項第四款處罰之對象。原判決於理由欄謂該規定處罰之行為人
，係受託從事廢棄物清除、處理之「業務者」，似僅侷限於未依
廢棄物清理法規定，領有廢棄物之清除、處理許可文件之公民營
廢棄物清除、處理之業（務）者，是否適當？不無推敲研求之餘
地。（三）被告於案發當日即九十四年六月二十九日警詢時供稱
：「（現場所發現傾倒之廢棄物品由何處載運而來？每車次多少
錢？）這些廢棄物是我從三峽民權街有個人『改建工程的廢棄物
品』」等語（見偵查卷第五頁反面）；於九十四年九月二十日偵
查中供稱：「（對於證人劉楊秀真所言有何意見？）所言部分不
實在；我有跟她說我這車是『向人家裝潢工程所要的土石』，並
且有說裡面有部分垃圾」等語（見偵查卷第一百零六頁），而證
人黃宗祥於九十五年三月二十四日於第一審證稱：「（上述的物
品原來堆放在何處？）三峽鎮○○街八十四巷七號後方的老房子
倒塌的地方」、「（為何會堆放在那裡？）因為那是老舊的房子
，一大堆倒塌後，堆在那邊」、「（房子何時倒塌？）幾十年了
」、「（就你所知，你堆放在該處的除了廢磚瓦，左鄰右舍還丟
了什麼東西？）一些雜物」、「（根據你所知，你堆放在該處之
廢磚瓦和鄰居丟的東西比例有多少？）長期累積下來，我也不知
道」等語（見第一審卷第四十四至四十六頁）如果無訛，被告就
前揭廢棄物之來源係供稱「是我從三峽民權街有個人『改建工程
的廢棄物品』」、「我這車是『向人家裝潢工程所要的土石』」
等語，核與證人黃宗祥所述「該等廢棄物係老舊的房子，一大堆
倒塌後，堆在那邊，已幾十年了」等語，兩者顯不相符。倘認黃
宗祥所言無訛，則被告何以為如上之相異供述？即仍值深入研求
。實情為何？此關乎本件被告之犯行是否成立，自有查明之必要
，乃原審就此未進一步釐清究明，並於判決理由內為必要之敘述
，遽行判決，諭知被告無罪，自嫌速斷。以上，或為上訴人上訴
意旨所指摘，或為本院得依職權調查之事項，應認原判決仍有撤
銷發回更審之原因。
據上論結，應依刑事訴訟法第三百九十七條、第四百零一條，判
決如主文。
中    華    民    國  九十九  年   十二   月   三十   日
                      最高法院刑事第六庭
                          審判長法官  林  永  茂  
                                法官  蘇  振  堂  
                                法官  林  立  華  
                                法官  蔡  國  在  
                                法官  陳  春  秋  
本件正本證明與原本無異
                                      書  記  官  
中    華    民    國  一○○  年    一    月    三    日
                                                      K

司法院資訊處製作；財團法人民間司法改革基金會備份。
